【裁判字號】    88,訴,1384
【裁判日期】    890203
【裁判案由】    偽造文書等
【裁判全文】
臺灣桃園地方法院刑事判決                      八十八年度訴字第一三八四號
    公  訴  人  臺灣桃園地方法院檢察署檢察官
    被      告  乙○○
右列被告因偽造文書等案件，經檢察官提起公訴（八十八年度偵字第九八二二號），
本院判決如左：
        主  文
乙○○連續行使偽造私文書，足以生損害於他人，處有期徒刑拾月。
冒用「新力」、「宏春」商店名義製作之標單各一張沒收。
        事  實
一、乙○○於民國八十五年十月五日，在桃園縣中壢市○○路八八號住處，自任會首
    ，向甲○○等召集含會首在內共計廿五人之互助會（甲○○加入二會），約定每
    月每會新台幣（下同）二萬元，底標二千元，期間自八十五年十月五日起至八十
    七年十月五日止，共廿五會，於每月五日在乙○○前揭住處開標，標會後五日繳
    清會款。詎乙○○因資金周轉不良，竟心生貪念，並基於意圖為自己不法之所有
    之概括犯意，於八十六年十月份日冒用活會會員甲○○名義，在標單上偽填甲○○加入該互助會使用之「新力」名義（乃甲○○所經營商店店名），以標金二千
    四百元（起訴書誤載為二千五百元）冒標，並出示予到場之會員以行使之，而向
    甲○○以外之丙○○及詹江善妹等十一名活會會員詐稱係甲○○得標：向甲○○
    稱乃他人得標，致甲○○、丙○○及詹江善妹等十二名活會會員（共計十三會，
    因甲○○參加二會，故受騙會員仍為十二人，至其於活會會員因乙○○記憶淡忘
    及現存合會名冊之記載內容不全等因素，無從具體確定姓名，僅就可得確定部分
    會員記載姓明，餘則概引其人數）陷於錯誤而交付會款，計詐得該期活會會員繳
    交之會款約二十二萬六千二百元（二萬元減利息二千四百元乘十三會等於二十二
    萬八千八百元）；又於八十七年五月份，冒用活會會員鍾桂蘭名義，在標單上偽
    填丙○○加入該互助會使用之「宏春」名義（乃丙○○與其夫劉邦木所經營之商
    店店名），以標金二千八百元冒標，並出示予到場之會員以行使之，而向鍾桂蘭
    以外之甲○○及詹江善妹等四名活會會員稱係他人得標：向丙○○詐稱係係他人
    得標，致使甲○○、丙○○及詹江善妹等五名活會會員（因甲○○參加二會，故
    受騙會員仍為五人，其餘二人無法確定姓名，理由同上所述）陷於錯誤而交付會
    款。計詐得該期活會會員繳交之會款十萬三千二百元（二萬元減利息二千八百元
    乘六會等於十萬三千二百元），足生損害於甲○○、丙○○俟八十七年九月間該
    互助會僅剩二個會期，卻仍有甲○○（二個活會）及詹江善妹、丙○○共計四個
    活會未得標時，乙○○始告知甲○○、丙○○曾冒名標會之事，甲○○及及詹江
    善妹等人始知受騙。
二、案經被害人甲○○告訴由臺灣桃園地方法院檢察署檢察官偵查起訴。
        理  由
一、訊據被告乙○○對右揭事實坦承不諱，核與告訴人乙○○、丙○○指述情節相符
    ，並有互助會簿一本、切結書附卷可稽，被告右揭犯行，堪以認定。
二、查：被告於標單偽簽「新力」、「宏春」商號及填寫標金，足以為表示上開會員
    欲以標單所載金額投標之意思，依刑法第二百二十條第一項規定，以文書論。核
    被告所為，係犯刑法第二百十六條、第二百十條之行使偽造私文書罪及第三百三
    十九條第一項之詐欺取財罪罪。其偽簽「新力」、「宏春」署名為偽造文書之部
    分行為，又偽造文書之低度行為，為行使之高度行為吸收，均不另論罪。其於個
    該次偽填標單詐稱甲○○或丙○○得標，使甲○○等多數活會會員陷於錯誤而繳
    付該期會款，係出於一行為所致之想像上競合犯，仍應論以一詐欺罪。所犯上開
    二罪具有方法結果牽連關係，應從一重行使偽造私文書罪論處，先後二次行使偽
    造私文書犯行，時間緊接，構成要件相同，顯係基於概括之犯意而為，應論以連
    續犯一重之行使偽造私文書罪，並依法加重其刑。公訴人雖未就被告八十七年五
    月間之詐欺及行使偽私文書分犯行起訴，惟此部分因與起訴經判決有罪部分，具
    有連續犯之裁判上一罪關係，為起訴效力所及，本院自得併予審理，附此敘明。
    爰審酌被告素行，犯罪之動機、目的、手段，犯罪時所受之刺激及其品性、生活
    狀況、智識程度、犯罪所生之損害，及犯罪後迄未賠償會款予被害會員等一切情
    狀，量處如主文所示之刑。
三、冒用「新力」、「宏春」商店名義製作之標單，為被告所有供犯罪所用之物，業
    據其自承在卷，雖未扣案，惟不能證明已滅失，仍應依法宣告沒收。
據上論斷，應依刑事訴訟法第二百九十九條第一項前段、刑法第五十六條、第二百十
六條、二百十條、第三百三十九條第一項、第五十五條、第三十八條第一項第二款、
罰金罰鍰提高標準條例第一條前段，判決如主文。
本案經檢察官周懷廉到庭執行職務。
中      華      民      國      八十九    年    二    月    三    日
                                臺灣桃園地方法院刑事第二庭
                                      法  官  江  振  義
右正本證明與原本無異。
如不服本判決，應於判決送達後十日內向本院提出上訴狀( 應附繕本 )，上訴於
臺灣高等法院。
                                      書記官  李  劍  龍
中        華        民        國   八十九   年   二   月    十二    日
附論罪科刑依據之法條：
刑法第二百十六條
行使第二百十條至第二百十五條之文書者，依偽造、變造文書或登載不實事項或使登
載不實事項之規定處斷。
刑法第二百十條
偽造、變造私文書，足以生損害於公眾或他人者，處五年以下有期徒刑。
刑法第三百三十九條第一項：
意圖為自己或第三人不法之所有，以詐術使人將本人或第三人之物交付者，處五年以
下有期徒刑、拘役或科或併科一千元（已提高十倍為一萬元）以下罰金。


司法院資訊處製作；財團法人民間司法改革基金會備份。
